【裁判字號】    89,易,2390
【裁判日期】    900430
【裁判案由】    傷害等
【裁判全文】
臺灣臺北地方法院刑事判決                        八十九年度易字第二三九○號
    公  訴  人  臺灣臺北地方法院檢察署檢察官
    被      告  乙○○
右列被告因傷害等案件，經檢察官提起公訴（八十九年度偵字第一八二一七號），本
院判決如左：
    主  文
乙○○連續傷害人之身體，累犯，處拘役伍拾玖日，如易科罰金，以參佰元折算壹日
。
    事  實
一、乙○○前有傷害、竊盜前科，於民國八十一年間因妨害公務案件，經台灣士林地
    方法院於八十一年七月二十二日以八十一年度易字第一四五一號判處有期徒刑六
    月確定，於八十二年七月二十九日易科罰金執行完畢；八十六年間復因恐嚇及傷
    害案件，經台灣士林地方法院於八十六年九月十一日判處應執行有期徒刑一年六
    月確定，嗣於八十八年一月十三日假釋出獄並交付保護管束，八十八年五月二十
    七日縮短刑期期滿；八十八年間又因傷害案件，經台灣士林地方法院於八十九年
    二月十日以八十八年度易字第一三九四號判處有期徒刑六月確定，甫於八十九年
    九月二日易科罰金執行完畢。詎仍不知悛悔，因長期吸食強力膠成癮，於八十九
    年九月十三日下午五時許，復因前夜大量吸食強力膠後，仍處於「吸入劑中毒狀
    態」，行為衝動、克制力不佳，屬於精神耗弱狀態，攜帶一枝非屬管制刀械之小
    武士刀（違反槍砲彈藥刀械管制條例部分另經檢察官不起訴處分確定），在臺北
    市○○區○○街一一四巷口一帶遊蕩，臺北市政府警察局中正第二分局廈門街派
    出所警員丙○○接獲報案，巡邏發現認有犯罪嫌疑，且因乙○○表示要尋仇，而
    將之帶回派出所處理，惟乙○○在派出所內情緒激動，不願配合警察之詢問，竟
    基於傷害之概括故意，於警員丙○○、甲○○制止之際，對於依法執行職務之員
    警，施以強暴，出拳攻擊警員丙○○之頭部，並張口咬傷警員甲○○之右手臂，
    致丙○○受有左側顳部腫痛，甲○○受有右上臂擦傷及瘀青（四×二‧五公分）
    之傷害。
二、案經丙○○、甲○○訴由暨臺北市政府警察局中正第二分局報請台灣台北地方法
    院檢察署檢察官偵查起訴。
    理  由
一、訊據被告乙○○坦承因持有疑似管制刀械一枝，為警巡邏發現後，帶回臺北市政
    府警察局中正第二分局廈門街派出所處理之事實，惟矢口否認有何傷害、妨害公
    務之犯行，辯稱：當時警員對伊施加暴力，坐在伊肚子上，伊無法反抗，才會自
    衛云云。
二、經查：
（一）右揭事實，業據告訴人丙○○、甲○○於偵查及本院調查中指訴歷歷（見偵查
      卷第五頁、本院八十九年十二月十八日訊問筆錄）。參以被告於偵查中復供稱
      「（問：你的行為使員警甲○○、丙○○受傷，有何意見？）只是輕傷」等語
      （見偵查卷第二十頁反面），並不否認告訴人丙○○、甲○○所受之傷害為所
      造成。足認告訴人所受之傷害確係被告施加強暴所致。被告雖辯稱其因員警施
      加暴力，始出於自衛反抗云云，然查此節為告訴人丙○○、甲○○堅詞否認在
      卷，被告所辯又純屬個人片面之詞，自難驟然採信。參以被告為警逮捕時，其
      精神狀態異常激動，與其平常應訊之神情，判若二人一情，除據告訴人甲○○
      於本院指證：「在廈門街、重慶南路口與派出所內，都很激動，他一直反抗」
      等語在卷（見本院八十九年十二月十八日訊問筆錄），且有被告案發當時所攝
      之照片一幀可佐（見偵查卷第十八頁）。足徵被告於案發之際，確因情緒激動
      ，而對於依法執行職務之員警施以強暴行為。此外，並有三軍總醫院附設民眾
      診療服務處、台北市立和平醫院於八十九年九月十三日出具之診斷證明書各一
      紙及疑似小武士刀之照片一幀（見偵查卷第八、九、十頁）可稽。
（二）按刑法上之心神喪失與精神耗弱，應依行為時精神障礙程度之強弱而定，如行
      為時之精神，對於外界事務全然缺乏知覺理會及判斷作用，而無自由決定意思
      之能力者，為心神喪失，如此項能力並非完全喪失，僅較普通人之平均程度顯
      然減退者，則為精神耗弱。又精神是否耗弱，乃屬醫學上精神病科之專門學問
      ，非有專門精神病醫學研究之人予以診察鑑定，不足以資斷定。最高法院著有
      二十六年渝上字第二三七號判例及四十七年度臺上自第一二五三號裁判要旨足
      資參照。本院依職權囑託三軍總醫院鑑定被告行為時之精神狀態，是否已達精
      神喪失或精神耗弱程度，經三軍總醫院精神醫學部鑑定後函覆本院，認定：被
      告自十五、六歲起，即開始吸食強力膠，除入監服刑及送管訓期間外，均未曾
      間斷，於八十九年十一月八日及十一月十三日至三軍總醫院門診二次，初步臆
      斷為(1)疑似精神分裂病(2)疑似物質使用誘發之精神病發作。以精神醫學觀點而
      言，其目前之精神診斷為(1)吸入劑依賴(2)吸入劑誘發之精神病(3)疑似性格異常
      。被告於案發前一夜獨自大量吸食強力膠，推估案發當時仍處於「吸入劑中毒
      狀態」，然因被告當時並未有明顯之幻覺或妄想產生，意識亦未完全喪失，並
      不符合「心神喪失」之程度，從其吸食後行為衝動、克制力不佳之情況看來，
      至多僅達「精神耗弱」之程度。此有三軍總醫院以九十年四月二日善利字第九
      ○○四○六二號函檢送本院之精神鑑定報告書一件可按。加以其於警訊中應答
      「文不對題」及本院八十九年度聲羈字第三二○號本院訊問中「言語混亂」等
      實際情況觀之，足認被告是非辨別能力顯較社會通常一般人為低，被告行為時
      屬於精神耗弱之人，應堪認定。
（三）綜上，本件事證明確，被告犯行洵堪認定，應予依法論科。
二、核被告乙○○於員警依法執行職務時，施以強暴行為，致員警受有傷害之所為，
    係犯刑法第一百三十五條第一項妨害公務罪及刑法第二百七十七條第一項普通傷
    害罪。被告以一妨害公務員依法執行職務之犯意，對二位員警施以強暴行為，其
    時間及地點均甚密接，侵害法益同一，為接續犯。又被告先後施加之強暴手段，
    分別致員警丙○○、甲○○受有傷害之結果，其時間、地點密接，所侵害之個人
    法益不同，顯係基於概括犯意反覆為之，為連續犯，應依連續犯規定論以一罪，
    並加重其刑。被告以一強暴行為，同時觸犯妨害公務罪及傷害罪，為想像競合犯
    ，應依刑法第五十五條規定，從一重之傷害罪處斷。又被告前於八十一年間因妨
    害公務案件，經台灣士林地方法院於八十一年七月二十二日以八十一年度易字第
    一四五一號判處有期徒刑六月確定，於八十二年七月二十九日易科罰金執行完畢
    ；八十六年間復因恐嚇及傷害案件，經台灣士林地方法院於八十六年九月十一日
    判處應執行有期徒刑一年六月確定，嗣於八十八年一月十三日假釋出獄並交付保
    護管束，八十八年五月二十七日縮短刑期期滿；八十八年間又因傷害案件，經台
    灣士林地方法院於八十九年二月十日以八十八年度易字第一三九四號判處有期徒
    刑六月確定，甫於八十九年九月二日易科罰金執行完畢，有臺灣高等法院刑案紀
    錄簡覆表及臺灣高等法院被告全國前案紀錄表在卷可按，其於五年內再犯本件有
    期徒刑以上之罪，為累犯，應依法加重其刑，並依法遞加之。又被告行為時之精
    神狀況雖已達精神耗弱之程度，然其被告精神障礙之原因，係因自己大量吸食強
    力膠所致，對此精神耗弱原因力之發生，被告本身難辭其咎，本院認不宜減輕其
    刑。爰審酌被告前竊盜、傷害及二次妨害公務之前科紀錄，足認其素行非佳，員
    警所受傷害雖謂非鉅，惟被告漠視公權力之心態，由此可見，及其犯罪動機、手
    段、智識程度、犯後態度犯後等一切情狀，量處如主文所示之刑。又被告行為後
    ，刑法第四十一條規定已於九十年一月四日修正，經總統於九十年一月十日公布
    ，並自同年一月十二起生效，依現行刑法第四十一條第一項前段：「犯最重本刑
    為五年以下有期徒刑以下之罪，而受六個月以下有期徒刑或拘役之宣告，因身體
    、教育、職業、家庭之關係或其他正當事由，執行顯有困難者，得以一元以上三
    元以下折算一日，易科罰金」之規定，較之修正前刑法第四十一條以「犯最重本
    刑為三年以下有期徒刑以下之罪，而受六個月以下有期徒刑或拘役之宣告」，始
    得易科罰金之規定，以修正後刑法第四十一條第一項前段之規定較有利於行為人
    。本件被告行為時雖在刑法第四十一條修正生效之前，惟依刑法第二條第一項前
    段規定，仍應適用裁判時即修正後之刑法第四十一條第一項前段規定，諭知易科
    罰金之折算標準，以示懲儆。
據上論斷，應依刑事訴訟法第二百九十九條第一項前段，刑法第二條第一項前段、第
五十六條、第一百三十五條第一項、第二百七十七條第一項、第五十五條、第四十七
條、第四十一條第一項前段，罰金罰鍰提高標準條例第一條前段、第二條，判決如主
文。
本案經檢察官劉成焜到庭執行職務。
中    華    民    國        九十        年      四      月      三十    日
                                        臺灣臺北地方法院刑事第六庭
                                            法  官  吳  秋  宏
右正本證明與原本無異。
如不服本判決，應於判決送達後十日內，向本院提出上訴狀。
                                            書記官  林  碧  華
中    華    民    國        九十       年       五       月      二     日
附錄本案論罪科刑法條全文：
刑法第二百七十七條
一傷害人之身體或健康者，處三年以下有期徒刑、拘役或一千元以下罰金。
二犯前項之罪、因而致人於死者，處無期徒刑或七年以上有期徒刑，致重傷者，處三
  年以上十年以下有期徒刑。
刑法第一百三十五條
對於公務員依法執行職務時，施強暴脅迫者，處三年以下有期徒刑、拘役或三百元以
下罰金。
意圖使公務員執行一定之職務或妨害其依法執行一定之職務或使公務員辭職，而施強
暴脅迫者，亦同。
犯前二項之罪，因而致公務員於死者，處無期徒刑或七年以上有期徒刑。致重傷者，
處三年以上十年以下有期徒刑。


司法院資訊處製作；財團法人民間司法改革基金會備份。
